臺北高等行政法院判決
　　　　　　　　　　　　　　　　　　 96年度簡字第00650號
原　　　告　弘道建設股份有限公司
代　表　人　甲○○（董事長）
被　　　告　財政部臺北市國稅局
代　表　人　凌忠嫄（局長）
上列當事人間因營業稅事件，原告不服財政部中華民國96年4 月
10日台財訴字第09600078940 號（案號：00000000）訴願決定，
提起行政訴訟。本院判決如下：
    主  文
原告之訴駁回。
訴訟費用由原告負擔。
    事  實
壹、事實概要：
    被告所屬中正稽徵所查獲原告民國（下同）95年5 月、6 月
    營業稅，未於規定期限內申報當期之銷售額、應納或溢付營
    業稅額及統一發票明細表，於95年7 月25日始申報，案經審
    理結果，核定滯報金新臺幣（下同）1,200 元。原告不服，
    申請復查，經被告以95年10月31日財北國稅法字第09502458
    35號復查決定書（下稱原處分）駁回，提起訴願，復遭財政
    部決定駁回，遂向本院提起行政訴訟。
貳、兩造聲明：
一、原告聲明：求為判決
(一)、訴願決定及原處分均撤銷。
(二)、訴訟費用由被告負擔。
二、被告聲明：求為判決如主文所示。
參、兩造之爭點：
一、原告主張之理由：
    按行政機關在對人民作成侵權處分之前，應盡告知義務，否
    則違背誠信原則，行政程序法第8 條前段定有明文。原告因
    工作繁忙，遺忘申報營業人稅額（401 ）表申報書，惟一般
    而言，申報營業人稅額（401 ）表申報書之公司若遺忘申報
    ，該管區人員都會予以告知，猶如房屋稅、土地稅每年雖固
    定徵收，仍會在每年徵收時寄稅單，以盡告知義務，惟為何
    原告之該管區人員未盡告知義務？若未收到房屋稅、土地稅
    稅單不會受到罰款，該管區人員若予以告知亦不會有上開之
    罰款，而本件被告不僅應盡告知義務，猶應予保障人民之財
    產權，憲法第15條定有明文。況僅遺忘申報營業人稅額（40
    1 ）表遲延申報書而已，當時營業人稅額（401 ）表之進項
    、出項皆無變動，更無影響當時營業人稅額（401 ）表之申
    報書內容及作業，為何被處1,200 元如此重之罰款？遑論非
    欠本稅不繳之罰款，縱使欠本稅不繳之罰款，亦無如此重，
    本件罰款不符憲法之比例原則。
二、被告主張之理由：
    依加值型及非加值型營業稅法（以下簡稱營業稅法）第35條
    規定，營業稅之申報為自動報繳制，並無稽徵機關應予告知
    之規定。原告95年5 至6 月營業稅，應於規定期限95年7 月
    15日前申報，因截限日適逢星期六順延至同年月17日（星期
    一），原告於95年7 月25日始申報，事證明確，原告為營業
    人自不得諉為不知，亦不得以遺忘申報而主張免責，則其應
    注意能注意而不注意，即顯有疏忽，縱非故意，亦屬有過失
    ，依營業稅法第49條規定，應納稅額0 元，加徵滯報金1,20
    0 元，認事用法並無違誤，亦無違反比例原則可言，復查及
    訴願決定遞予維持，亦無不合，原告仍執前詞，訴請撤銷，
    顯無理由，應予駁回原告之訴。
    理  由
甲、程序方面：
    本件係因不服行政機關所為20萬元以下罰鍰處分而涉訟之事
    件，依行政訴訟法第229 條第1 項第1 款規定，應適用簡易
    程序（行政訴訟法第229 條第1 項所定適用簡易程序之數額
    3 萬元，業經司法院以92年9 月17日院台廳行一字第23681
    號令增至20萬元，並定於93年1 月1 日實施），本院並依同
    法第233 條第1 項規定，不經言詞辯論，逕行裁判。
乙、實體方面：
一、按「（第1 項）營業人除本法另有規定外，不論有無銷售額
    ，應以每二月為一期，於次期開始十五日內，填具規定格式
    之申報書，檢附退抵稅款及其他有關文件，向主管稽徵機關
    申報銷售額、應納或溢付營業稅額。其有應納營業稅額者，
    應先向公庫繳納後，檢同繳納收據一併申報。…（第3 項）
    前二項營業人，使用統一發票者，並應檢附統一發票明細表
    。」、「營業人未依本法規定期限申報銷售額或統一發票明
    細表，其未逾三十日者，每逾二日按應納稅額加徵百分之一
    滯報金，金額不得少於四百元，最高不得多於四千元；其逾
    三十日者，按核定應納稅額加徵百分之三十怠報金，金額不
    得少於一千元，最高不得多於一萬元。其無應納稅額者，滯
    報金為四百元，怠報金為一千元。」營業稅法第35條第1 項
    、第3 項、第49條分別定有明文，是營業稅之稽徵係採自動
    報繳制，營業人不論有無銷售額，應每二月為一期，向主管
    稽徵機關申報銷售額、應納或溢付營業稅額，不待稽徵機關
    另為通知，逾限即應依法課徵滯納金。次按「現行法規所定
    金額之貨幣單位為圓、銀元或元者，以新臺幣元之三倍折算
    之。」為現行法規所定貨幣單位折算新臺幣條例第2 條所規
    定。
二、本件原告95年5 月、6 月營業稅未於規定期限，於95年7 月
    15 日 內申報當期之銷售額、應納或溢付營業稅額及統一發
    票明細表，於95年7 月25日始申報，為被告所屬中正稽徵所
    查獲，核定滯報金1,200 元。原告不服，迭經復查、訴願均
    遭駁回等事實，有本件臺北市營業人銷售額與稅額申報書（
    401 ）、被告所屬中正稽徵所核定稅額繳款書、如事實概要
    所述之復查決定書、財政部96年4 月10日台財訴字第096000
    7894 0號訴願決定書等件影本附卷可稽（見原處分卷第7-10
    、15 -1 7 、20-22 頁），且為兩造所不爭，洵堪認定。
三、原告循序提起本件行政訴訟，主張：其因工作繁忙，遺忘申
    報營業人稅額（401 ）表申報書，惟被告之該管區稽徵人員
    未盡告知義務，違背行政程序法第8 條前段規定之誠信原則
    ；且本件罰款過重，亦違反憲法之比例原則云云。
四、如前所述，本件原告95年5 月至6 月銷售額及統一發票明細
    表，依營業稅法第35條第1 項規定，本應於期限95年7 月15
    日前申報，因截限日適逢星期六順延至同年月17日（星期一
    ），而原告未在規定期限內申報當期之銷售額、應納或溢付
    營業稅額及統一發票明細表，於95年7 月25日始申報，且經
    其自承疏失在卷，則被告以原告當期應納稅額為0 元，依上
    揭營業稅法第49條規定，加徵滯納金1,200 元，於法自無不
    合；其依法行政，且無裁量權，自無何違反誠信或比例原則
    可言。原告主張被告所屬稽徵人員未盡告知義務，違背行政
    程序法第8 條前段規定之誠信原則；且本件罰款過重，亦違
    反憲法之比例原則云云，容有誤解，尚無足取。
五、綜上所述，原告之主張均無可採。被告以其未於規定期限內
    申報當期之銷售額、應納或溢付營業稅額及統一發票明細表
    ，核定滯報金1,200 元，於法並無不合，訴願決定予以維持
    ，亦無違誤，原告猶執前詞，訴請撤銷，為無理由，爰不經
    言詞辯論，予以駁回。
據上論結，本件原告之訴為無理由，爰依行政訴訟法第236 條、
第233 條第1 項、第98條第1 項前段，判決如主文。
中　　華　　民　　國　　96　　年　  12　　月　 25  　 日
                           第 七 庭 法  官　林玫君
上為正本係照原本作成。
本件以訴訟事件所涉及之法律見解具有原則性者為限，始得於本
判決送達後20日內向本院提出上訴狀並表明上訴理由，如已於本
判決宣示後送達前提起上訴者，應於判決送達後20日內補具上訴
理由（均按他造人數附繕本），且經最高行政法院許可後方得上
訴。
中　　華　　民　　國　　96　　年　  12　　月　 25  　 日
 　　　　　　　　　　　　　 　　　　書記官　黃明和
